臺灣彰化地方法院刑事判決　　　　　　　 100年度訴字第79號
公　訴　人　臺灣彰化地方法院檢察署檢察官
被　　　告　潘文智
上列被告因違反毒品危害防制條例案件，經檢察官提起公訴（99
年度毒偵字第2332號），本院依簡式審判程序審理，判決如下：
    主    文
潘文智施用第一級毒品，累犯，處有期徒刑壹年肆月。
    犯罪事實
一、潘文智曾因施用毒品案件，經本院裁定送觀察、勒戒後，認
    有繼續施用毒品之傾向，再經本院以88年度毒聲字第1194號
    裁定令入戒治處所施以強制戒治，於民國88年10月20日停止
    戒治出所付保護管束，嗣經撤銷停止戒治，入所繼續強制戒
    治，已於90年2 月3 日執行完畢釋放。於上揭強制戒治執行
    完畢釋放後5 年內，再因施用毒品案件，由檢察官聲請強制
    戒治並提起公訴，經本院90年度毒聲字第2123號裁定令入戒
    治處所施以強制戒治，於92年8 月10日執行完畢釋放，而刑
    事部分則經本院以91年度訴緝字第42號判決分別判處有期徒
    刑9 月、7 月，應執行有期徒刑1 年3 月確定，入監執行後
    於93年7 月19日假釋出監付保護管束，並於93年11月9 日保
    護管束期滿未經撤銷假釋，視為執行完畢。出監後，再因施
    用第一、二級毒品案件，經本院以93年度訴字第1321號判決
    分別判處有期徒刑11月、7 月，應執行有期徒刑1 年3 月，
    上訴後，經臺灣高等法院臺中分院以94年度上訴字第591 號
    判決駁回上訴確定；復因施用第一、二級毒品案件，經本院
    94 年 度訴字第1774號判決分別判處有期徒刑1 年、9 月，
    應執行有期徒刑1 年7 月確定，嗣因中華民國九十六年罪犯
    減刑條例公布施行，上開二罪再經減刑並定應執行有期徒刑
    9 月15日確定，且與上開有期徒刑1 年3 月接續執行，已於
    於96年7 月21日執行完畢。詎其仍不知悔改，復基於施用第
    一級毒品海洛因及第二級毒品甲基安非他命之犯意，於99年
    10月27日凌晨5 時許，在其位於彰化縣社頭鄉橋頭村潘厝橫
    巷8 號住處後方鐵皮屋，以將第一級毒品海洛因及第二級毒
    品甲基安非他命混合置入玻璃球內，點火燒烤吸食其產生煙
    霧之方式，施用第一級毒品海洛因及第二級毒品甲基安非他
    命1 次。嗣於99年10月27日上午6 時45分許，因另涉犯販賣
    毒品案件罪嫌，為警持本院核發之搜索票至其上開住處執行
    搜索，而於警方進行販賣毒品案件詢問時，同意接受尿液檢
    驗，並於未被有偵查犯罪職權之機關或公務員發覺本案施用
    第一、二級毒品之犯行前，即主動向詢問之員警供承有上開
    施用毒品犯行，自首而接受裁判；且經員警採集其尿液送驗
    結果，亦確呈嗎啡以及甲基安非他命陽性反應，而查悉上情
    。
二、案經彰化縣警察局報告臺灣彰化地方法院檢察署檢察官偵查
    起訴。
    理    由
一、本案被告潘文智所犯係死刑、無期徒刑、最輕本刑為3 年以
    上有期徒刑以外之罪，其於準備程序就前揭被訴事實為有罪
    之陳述，經受命法官告知簡式審判程序之旨，並聽取其與公
    訴人之意見後，本院認無不得或不宜改依簡式審判程序進行
    之處，爰依刑事訴訟法第273 條之1 第1 項、第284 條之1
    ，裁定由受命法官獨任進行簡式審判程序，合先敘明。
二、上揭事實，業據被告潘文智迭於警、偵訊中及本院行準備程
    序與審理時均坦承不諱，且其於99年10月27日為警查獲時所
    採取之尿液，經送鑑驗結果，確呈嗎啡（按一般施用海洛因
    者會在其體內代謝為嗎啡成分殘留，並經由尿液排出）以及
    甲基安非他命陽性反應，有彰化縣警察局委託檢驗尿液代號
    與真實姓名對照認證單及詮昕科技股份有限公司9B030045號
    濫用藥物尿液檢驗報告各1 紙附卷可稽，足徵被告自白與事
    實相符，堪予採信。
三、按依毒品危害防制條例第20條第2 項規定觀察、勒戒或強制
    戒治執行完畢釋放後，5 年後再犯第10條之罪者，適用本條
    前二項之規定；又經觀察、勒戒或強制戒治執行完畢釋放後
    ，5 年內再犯第10條之罪者，應由檢察官偵查起訴，毒品危
    害防制條例第20條第3 項、第23條第2 項分別定有明文。而
    參酌該條例第20條第3 項立法理由：「觀察、勒戒或強制戒
    治後5 年後再犯者，顯見前所實施之觀察、勒戒或強制戒治
    已足以遮斷其施用毒品之癮，為期自新及協助其斷除毒癮，
    對此5 年後再犯者爰明定仍適用初犯之規定，先經觀察勒戒
    、強制戒治之程序」及第23條第2 項之立法理由：「經觀察
    、勒戒或強制戒治後5 年內再犯者，其再犯率甚高，原據以
    實施之觀察勒戒及強制戒治既已無法收其實效，爰施以刑事
    處遇」，足見5 年後再犯者，應再適用觀察、勒戒程序，係
    因前所實施之觀察、勒戒或強制戒治已足以遮斷其施用毒品
    之癮，致5 年內未再犯，故再予其自新機會，重啟觀察、勒
    戒程序；如觀察、勒戒或強制戒治執行完畢釋放後5 年內曾
    再犯施用毒品案件，且於再犯後5 年內復有施用毒品犯行，
    則之前戒毒程序顯未能有效遮斷其施用毒品之癮，依前開立
    法意旨，自無再施以觀察、勒戒之必要，應由檢察官偵查起
    訴（最高法院95年度第7 次、97年度第5 次刑事庭會議決議
    參照）。查被告初犯施用毒品案件，經強制戒治執行完畢釋
    放日係90年2 月3 日，而本次公訴人起訴被告施用第一、二
    級毒品之犯罪時間為99年10月27日所犯，雖距離前述強制戒
    治執行完畢釋放日已逾5 年，然被告於前述強制戒治執行完
    畢釋放日後5 年內，即曾因再犯施用毒品案件，經本院以91
    年度訴緝字第42號判決分別判處有期徒刑9 月、7 月，應執
    行有期徒刑1 年3 月確定，有臺灣高等法院被告前案紀錄表
    在卷可按，則揆諸前開說明，公訴人就被告本案施用毒品之
    犯行提起公訴，核無違誤，自應由本院依法判決。
四、核被告所為，係犯毒品危害防制條例第10條第1 項之施用第
    一級毒品罪及同條第2 項之施用第二級毒品罪。其為供己施
    用而於施用前持有海洛因及甲基安非他命之低度行為，各為
    其施用之高度行為所吸收，均不另論罪。被告以一個施用行
    為，同時施用第一級毒品海洛因及第二級毒品甲基安非他命
    ，係以一行為同時觸犯上開二罪名，為想像競合犯，應依刑
    法第55條之規定，從一重之施用第一級毒品罪處斷。又查被
    告曾因施用毒品案件，經本院以93年度訴字第1321號判決分
    別判處有期徒刑11月、7 月，應執行有期徒刑1 年3 月上訴
    後，經臺灣高等法院臺中分院以94年度上訴字第591 號判決
    駁回上訴確定；復因施用第一、二級毒品案件，經本院94年
    度訴字第17 74 號判決分別判處有期徒刑1 年、9 月，應執
    行有期徒刑1 年7 月確定，嗣因中華民國九十六年罪犯減刑
    條例公布施行，上開二罪再經減刑並定應執行有期徒刑9 月
    15日確定，且與上開有期徒刑1 年3 月接續執行，已於於96
    年7 月21日執行完畢，有臺灣高等法院被告前案紀錄表1 份
    附卷可稽，其受此有期徒刑執行完畢後，5 年內故意再犯有
    期徒刑以上之罪，為累犯，應依刑法第47條第1 項之規定，
    加重其刑。再按刑法第62條所謂「發覺」，固非以有偵查犯
    罪職權之機關或人員確知其人犯罪無誤為必要，而於對其發
    生嫌疑時，即得謂為已發覺；但此項對犯人之嫌疑，仍須有
    確切之根據得為合理之可疑者，始足當之，若單純主觀上之
    懷疑，要不得謂已發生嫌疑（最高法院72年度臺上字第641
    號判例意旨參照）。查本件被告涉犯施用第一、二級毒品之
    犯行，雖係因其於99年10月27日上午6 時45分許，為警持搜
    索票在其上開住處執行搜索後所查獲，但被告陳稱該次搜索
    並未扣到毒品與施用毒品之工具，其係主動供出本次施用毒
    品犯行等語；而該次搜索所憑之99年度聲搜字第2399號搜索
    票雖記載搜索案由為「違反毒品危害防制條例」，但經本院
    調取該聲請搜索票卷宗核閱，該次搜索票係由警方以於監聽
    過程中發現被告涉犯販賣毒品罪嫌為由聲請搜索【被告亦已
    經檢察官就販賣第一、二級毒品罪另行提起公訴】，且當日
    扣案物品確實無毒品與施用毒品工具，可徵被告所陳應非虛
    妄。則被告於警局詢問時，在有偵查犯罪職權之機關或個人
    發覺其犯罪前，即自動向承辦警員供承其本次施用第一、二
    級毒品之犯行（見被告於99年10月27日之調查筆錄），自應
    屬自首無誤，爰依刑法第62條予以減輕其刑，並依法先加後
    減之。爰審酌被告前因施用毒品案件，不但已三次經法院判
    刑確定並於96年7 月22日執行完畢後，且於前次執行完畢至
    本次為警查獲間，又已二次因施用毒品案件經查獲、偵查起
    訴，竟復犯本案犯行，足見其自制能力顯有未足，欠缺法紀
    觀念，且先前判決所量處之刑度均不足以矯正行為、嚇阻其
    犯罪，有接受更長期間監禁教化之必要，以促其及早矯正吸
    毒惡習；惟念及被告犯罪之動機、目的係因施用毒品之習性
    難以戒除，其犯罪手段主要係戕害自己之身心，對他人權益
    之侵害仍屬有限及犯罪後尚能坦承犯行之態度等一切情狀，
    爰量處如主文所示之刑，以示懲儆。
據上論斷，應依刑事訴訟法第273 條之1 第1 項、第299 條第1
項前段，毒品危害防制條例第10條第1 項、第2 項，刑法第11條
前段、第55條、第47條第1 項、第62條前段，判決如主文。
本案經檢察官廖偉志到庭執行職務。
中    華    民    國   100    年    2     月    18    日
                  刑事第四庭    法  官  吳永梁
以上正本證明與原本無異。
如不服本判決應於收受判決後10日內向本院提出上訴書狀，並應
敘述具體理由；其未敘述上訴理由者，應於上訴期間屆滿後20日
內向本院補提理由書(均須按他造當事人之人數附繕本)「切勿逕
送上級法院」。
中    華    民    國   100    年    2     月    18    日
                                書記官  許原嘉
附錄本案論罪科刑法條全文：
毒品危害防制條例第10條
施用第一級毒品者，處6 月以上5 年以下有期徒刑。
施用第二級毒品者，處3 年以下有期徒刑。